臺灣士林地方法院刑事判決　　　　　　　　　　　　　　九十一年度交易字第七號
　　公　訴　人　臺灣士林地方法院檢察署檢察官
　　被　　　告　乙○○
右列被告因過失傷害案件，經檢察官提起公訴（九十年度偵緝字第五三四號），本院
判決如左：
    主  文
乙○○駕駛動力交通工具肇事，致人受傷而逃逸，處有期徒刑柒月。緩刑貳年。被訴
過失傷害罪部分，公訴不受理。
    事  實
一、乙○○未經取得駕駛執照，竟於民國八十九年十二月二十一日下午十一時許，在
    台北市○○路○段一０三巷前劃有分向限制線之路段，駕駛車號ＣＨ─００三一
    號自小貨車，本應注意駕駛人駕駛汽車時，應遵守道路交通標誌、標線、號誌之
    指示，又汽車在劃有分向限制線之路段不得迴車，而依其情形並無不能注意之情
    事，竟疏未注意，駕駛該自小貨車向東側方向迴轉該車輛，致騎乘車號ＣＥＧ—
    五二七號重機車尾隨其後之甲○○因煞車不及而撞及該自小貨車，人車倒地，甲
    ○○並因而受有多處擦傷、挫傷之傷害（傷害部分經撤回告訴）。詎乙○○於駕
    駛上開動力交通工具肇事，致甲○○受傷後，仍駕車往前行駛數公尺後始下車查
    看，經甲○○要求乙○○將其送醫救治，乙○○明知甲○○受傷，竟佯稱身無分
    文，且未帶證件，嗣甲○○執意報警處理，旋乙○○竟逕自逃逸，未對甲○○採
    取必要之救助措施。經甲○○自行記下乙○○所駕駛之自小貨車車牌號碼後報警
    ，始循線查獲。
二、案經甲○○訴由台北市政府警察局內湖分局移送臺灣士林地方法院檢察署檢察官
    偵查起訴。
    理  由
甲、有罪部分：
  一、訊據被告乙○○固坦承有於右揭時、地駕車致被害人受傷之事實，惟矢口否認
      有逃離現場之事實，辯稱：伊係回家拿錢和解，伊並非肇事逃逸云云。惟查：
  （一）被告如何駕車因違規於劃有分向限制線之路段，遽行迴車，致被害人甲○○
        騎車自後撞及，被害人因而受有多處擦傷、挫傷之傷害，被告卻於肇事致被
        害人受傷後，逃離現場等情，業據被害人甲○○指述：「（問：當天發生車
        禍之後，你說你拉著他的車，被拖行十多公尺？）是」、「（問：被告是否
        知道有撞傷你？）應該聽得到，撞的聲音不小。我抓著他的車子，他直到紅
        綠燈才停下來」、「（問：你有無告訴被告，他撞傷你？）有，我還拿手給
        他看，我的手有流血。後來我要他和我和解，他說他沒有帶錢，也沒有帶任
        何證件，我說我只好報警，我就記下車號，我報警之後，他就跑掉了。因為
        我無法行動，所以我留在那裡等交通警察來」、「（問：被告跑掉時有無告
        訴你，他要去做什麼？）沒有」、「（問：被告有無留下姓名、聯絡電話，
        有無叫你在原地等他？）都沒有」（見本院九十一年三月十二日審判筆錄）
        等語在卷可稽，並有道路交通事故調查報告表、道路交通事故補充資料表各
        乙紙、交通事故談話紀錄表一紙、驗傷診斷書一紙在卷可證，且被告亦自承
        其知道被害人受傷等情。足見，被告明知其所駕駛之小貨車與被害人即甲○
        ○所騎乘之機車發生碰撞，並造成被害人受傷，且拖行數公尺後始下車查看
        後，事後未留在現場，等候警方處理，且未對受傷者有何救助，亦未留下任
        何可資被害人連絡之方法，即逕行離去之事實，應堪認定。
  （二）按汽車駕駛人駕駛汽車肇事，致人受傷或死亡，應即採取救護或其他必要措
        施，並向警察機關報告，不得駛離，違者吊扣其駕照三個月至六個月，逃逸
        者吊銷駕駛執照，道路交通管理處罰條例第六十二條第一項定有明文。本件
        證人即被害人因與被告發生車禍致受有多處擦傷、挫傷之傷害，已如前述，
        無論車禍責任歸屬如何，被告即應依前開規定報請警方處理，並停留現場等
        候調查，惟竟逕行離去，且未將其姓名住址留予被害人，顯然違反前開規定
        ，自難辭肇事後駕車逃逸刑責。被告雖辯稱伊係回家拿錢和解，事後有回現
        場云云，惟查所辯未舉證證明，所述已有所疑，況被害人事發當時係值深夜
        ，事後係由被害人自行報警，並於現場等了一小時半後始由警員到場處理等
        情，亦據被害人指述在卷，是被告辯稱事後回現場云云，顯非可採。另查以
        被告當天車內尚有同行之友人在場，且被告當天亦有持用行動電話等情，為
        被告所自承，乃被告果係欲拿錢和解，大可以手機聯絡朋友到現場，亦可交
        代在場友人留在現場，或先行送被害人就醫，再請友人籌錢，乃被告竟捨此
        不為，而未留下任何資料，逕離現場，所辯未肇事逃逸，顯無足採。綜上而
        論，本件事證明確，被告之犯行堪以認定。
  二、按被告乙○○駕駛上開車號動力交通工具機車肇事，致被害人甲○○受傷後而
      逃逸之行為，核係犯刑法第一百八十五條之四之駕駛動力交通工具肇事，致人
      受傷而逃逸罪。爰酌被告其犯罪動機、手段、犯罪對被害人甲○○所生損害及
      其犯後已與被害人成立和解（本院前開期日之審判筆錄參照），被害人不表追
      究被告之犯行（上揭本院審判筆錄參照）暨其犯後態度等一切情狀，量處如主
      文所示之刑。末查被告前未曾受有期徒刑以上刑之宣告，此有台灣高等法院檢
      察署刑案記錄簡覆表一紙附卷可憑，其經此偵查審判經過，自當知所警惕而無
      虞再犯，本院綜核各情認上開刑之宣告，已足策其自新，因認所宣告之刑，以
      暫不執行為適當，併諭知緩刑二年，以啟其自新。
乙、不受理部分－即被告被訴過失傷害部分：
  一、公訴意旨略以：被告乙○○因有前述過失行為，致甲○○受有前開傷害等語，
      因認被告乙○○另涉有刑法第二百八十四條第一項前段之過失傷害罪嫌。
  二、按告訴乃論之罪，告訴人於第一審辯論終結前得撤回其告訴，又告訴經撤回者
      ，應諭知不受理之判決，刑事訴訟法第二百三十八條第一項、第三百零三條第
      三款定有明文。
  三、查本件告訴人甲○○告訴被告乙○○過失傷害案件，起訴書認被告此部分之行
      為係犯刑法第二百八十四條第一項前段之罪，依同法第二百八十七條前段之規
      定，須告訴乃論。茲據告訴人甲○○於本院九十一年三月十二日審理時當庭撤
      回其此部分原先所提出之告訴（當日審判筆錄參照），依照上開說明，本件就
      被告被訴過失傷害部分，爰不經言詞辯論，逕為諭知公訴不受理之判決。
據上論斷，應依刑事訴訟法第二百九十九條第一項前段、第三百零三條第三款、第三
百零七條，刑法第一百八十五條之四、第七十四條第一款，判決如主文。
本案公共危險部分經檢察官陳文哲到庭執行職務。
中      華      民      國    九十一    年      三      月    二十六    日
                                臺灣士林地方法院交通法庭
                                    法  官  王  俊  雄
右正本證明與原本無異。
如不服本判決，應於判決送達後十日內，向本院提出上訴狀。
                                    書記官  陳  鳳  嬌
中      華      民      國    九十一    年      四      月      一      日
附錄本案論罪科刑依據之法條全文：
刑法第一百八十五條之四
駕駛動力交通工具肇事，致人死傷而逃逸者，處六月以上五年以下有期徒刑。
